臺灣新竹地方法院民事簡易判決
111年度竹東簡字第2號
原      告  謝仁星  
被      告  莊國艷  
上列當事人間請求遷讓房屋等事件，本院於民國111年2月8日辯
論終結，判決如下：
    主      文
被告應將門牌號碼新竹縣○○鎮○○路○段○○○號之房屋全部遷讓返還
原告，並給付原告新臺幣捌萬零伍佰元，及自民國一一○年十二
月一日起至遷讓房屋之日止，按月給付原告新臺幣貳萬參仟元。
訴訟費用由被告負擔。
本判決得假執行。
    事實及理由
壹、程序方面：
一、按訴狀送達後，原告不得將原訴變更或追加他訴，但擴張或
    減縮應受判決事項之聲明者，不在此限，民事訴訟法第255
    條第1 項但書第3 款定有明文。本件原告起訴聲明原為：㈠
    被告應將坐落於門牌號碼新竹縣○○鎮○○路0 段000 號之房屋
    （下稱系爭房屋）全部遷讓返還原告，並給付原告新臺幣（
    下同）80,500元，及自民國110年6月16日起至遷讓之日止，
    按月給付原告23,000元。㈡本件請依職權宣告假執行。嗣於
    本院111年2月8日言詞辯論期日當庭將上開第1項聲明變更為
    ：被告應將系爭房屋全部遷讓返還原告，並給付原告80,500
    元，及自110年12月1日起至遷讓房屋之日止，按月給付原告
    23,000元（見本院卷第75頁）。核原告上開所為訴之變更，
    僅係減縮應受判決事項之聲明，揆諸首揭規定，尚無不合，
    應予准許。
二、被告經合法通知，未於言詞辯論期日到場，核無民事訴訟法
    第386 條各款所列情形，爰依原告之聲請，由其一造辯論而
    為判決。被告於「庭期當日」開庭前半小時許，才打電話至
    法院自稱身體發燒為由請假，然無補正任何診斷證明或就醫
    資料，不能認為庭期當日有不克到庭之正當理由，先予敘明
    。
貳、實體方面：
一、原告主張：被告於109年7月10日與原告簽訂房屋租賃契約書
    ，向原告承租系爭房屋，約定租賃期間自109年9月1日起至1
    12年8月31日止，每月租金為23,000元，應按月於1日、15日
    以前各繳納11,500元，水、電、瓦斯費均由被告自行負擔，
    押租金為46,000元（下稱系爭租約）。依系爭租約第17條約
    定，承租人如有違背任何條件時，出租人得隨時解約收回房
    屋。詎被告自110年6月16日起即未依約繳納租金，至110年1
    1月止，被告未給付租金之月份為110年6月16日至110 年11
    月止共3.5個月，扣除上述押租金後，累計所欠租金為80,50
    0元。原告先於110年9月1日寄發存證信函催告被告於110年9
    月10日前付清租金，惟被告均未依限繳付租金，原告遂於11
    0年9月14日再以竹東長春郵局第115 號存證信函進行催告，
    限被告於110年9月25日前一次付清所欠租金，否則依系爭租
    約第17條約定，原告得隨時解約收回房屋，故一併命被告遷
    空交還系爭房屋，然亦未獲置理。又被告於系爭租約終止後
    ，仍繼續占有系爭房屋而未搬遷，而無法律上原因享有相當
    於租金之利益，原告自得請求按月給付相當於租金之損害迄
    至返還系爭房屋之日止。為此，爰依系爭租約、民法租賃及
    不當得利之法律關係提起本件訴訟，請求被告遷讓返還系爭
    房屋、給付積欠租金及返還相當於租金之不當得利等語。如
    上開變更後訴之聲明。
二、被告未於言詞辯論期日到場，惟據其調解期日到庭陳述略稱
    ：不同意原告之請求等語置辯。
三、得心證之理由： 
　㈠原告主張之事實，業據其提出與其所述相符之系爭租約、存
    證信函、房屋稅稅籍證明、房屋稅繳納證明書書等件影本為
    證，而被告已於相當時期受合法之通知，既未於言詞辯論期
    日到庭，亦未提出任何書狀加以爭執，依民事訴訟法第280 
    條第3 項前段準用同條第1 項之結果，視同被告對於原告主
    張之事實自認，本院依調查證據之結果，自堪信原告上開主
    張之事實為真實可採。
　㈡按承租人應依約定日期，支付租金。承租人租金支付有遲延
    者，出租人得定相當期限，催告承租人支付租金，如承租人
    於其期限內不為支付，出租人得終止契約。租賃物為房屋者
    ，遲付租金之總額，非達二個月之租額，不得依前項之規定
    ，終止契約。其租金約定於每期開始時支付者，並應於遲延
    給付逾二個月時，始得終止契約。民法第439 條前段、第44
    0條第1項、第2項分別定有明文。次按出租人非因承租人積
    欠租金額，除擔保金抵償外，達二個月以上時，不得收回房
    屋，土地法第100 條第3 款亦定有明文。再按土地法第100 
    條第3 款關於擔保抵償租金之規定，雖僅就未定有期限之租
    賃而設，然在定有期限之租賃實具有同一之法律理由，自應
    類推適用。又按民法第440 條第2 項規定之立法意旨在無害
    出租人之利益範圍內，用以保護承租人之利益，且法條明文
    為「……非達二個月之租額……，不得……」顯為強制規定，參照
    土地法第100條第3款規定「承租人積欠租金額，除擔保金抵
    償外，達二個月以上時」，出租人方得收回房屋，該條雖就
    不定期租賃契約所為規定，惟定期租賃，亦有同一理由，自
    應類推適用，倘認民法第440條第2為任意規定，當事人得以
    特約排除，則無異亦得排除土地法第100 條之規定，自非立
    法之宗旨，是民法第440條第2項應屬強行規定，不得以特約
    排除。另按房屋出租人定期催告承租人支付租金之方式未有
    一定，亦非限於訴訟外為之，苟於訴訟上已有書狀或言詞，
    向他造表示意思者，即應認為已有催告。另按承租人於租賃
    關係終止後，應返還租賃物，無法律上之原因而受利益，致
    他人受損害者，應返還其利益，民法第455 條前段、第179 
    條亦有明文。又無權占用他人房屋或土地者，依社會通常之
    概念，可能享有相當於租金之利益，並致所有人受有無法使
    用收益之損害，房屋或土地所有權人得請求占用人返還該利
    益。再所謂相當於租金之利益，係指因其本質上並非合法契
    約下所稱之租金，而僅係因占有人使用收益之結果，致所有
    人無法將之出租而收取租金，形同占有人受有相當於租金之
    利益，所有人則受有相當於租金之損害，故於認定占有人應
    返還之利益時，得以若占有人以承租方式占有使用時所應支
    出之租金為依據，則此項相當租金利益之認定，自可參酌原
    先出租時之租金數額，而不受法定租金額之限制。
　㈢經查：
　⒈系爭租約雖為定期租賃，惟揆諸前揭說明，仍應類推適用土
    地法第100 條第3款規定。原告雖以上開竹東長春郵局第115
     號存證信函為終止系爭租約之意思表示，有該存證信函在
    卷可參（見本院卷第29頁）。惟自110年6月16日起至110年9
     月25日止，被告積欠租金數額為76,667元【計算式：23,00
    0×（2.5 ＋25/30 ＝76,667，四捨五入至整數，下同】。扣除
    被告已給付之押金46,000元後，被告仍積欠之租金即為30,6
    67元，未逾2個月租金額，是依前揭說明，原告以上揭存證
    信函終止系爭租約，並不合法。
　⒉又上開終止租約之意思表示雖不適法，惟仍可認有催告被告
    繳納租金之意思，而原告起訴主張被告積欠租金未付，迭經
    催討未獲置理，原告據以終止系爭租約，請求被告給付欠繳
    之租金，並將系爭房屋全部遷讓返還原告，故原告提起本件
    訴訟，足認原告於訴訟上已有書狀向被告為催討之通知，亦
    可認有終止系爭租約之意思。本件原告起訴之日為110年9 
    月29日，有起訴狀上收文章在卷可參（見本院卷第11頁），
    且原告之民事起訴狀繕本業經被告於110年10月5日親自收受
    ，有本院送達證書附卷可稽（見本院卷第49頁），復佐以被
    告曾於本院110年12月8日調解程序期日到庭辯稱不同意原告
    之請求等語（見本院卷第65頁），可知被告尚未給付所欠租
    金予原告，被告迄於110年11月31日欠繳之租金於扣除押租
    金後，金額已達80,500元（詳如後述），顯逾2個月之租額
    ，是計算至110年12月8日本院行調解程序期日時即已遲延給
    付逾2個月，遑論至111年2月8日本院行言詞辯論期日時，被
    告未給付之租金更增添2個月，為時已逾相當期間，應認已
    發生催告及終止效力，是系爭租約應於110年12月8日終止。
    則原告依系爭租約請求被告遷讓返還系爭房屋，洵屬有據，
    應予准許。
　⒊系爭租約第3 、4 條已約定：「租金每個月新台幣貳萬參仟
    元正…」、「租金應於每月1日、15日前繳納，每次應繳半個
    月份，乙方（即被告）不得藉詞拖延。」等語（見本院卷第
    17頁），據此，原告自得請求給付被告自110年6月16日起至
    110年11月31日止之租金，共計126,500 元，以被告已繳交
    之押租金46,000元抵充後，則被告尚積欠之租金總額合計為
    80,500元（計算式：126,500 －46,000＝80,500），故原告請
    求被告給付欠繳之租金80,500元，要屬有據，應予准許。
　⒋系爭租約於110年12月8日已然終止，業如前述，是被告自斯
    時起已無占有系爭房屋之正當權源，卻迄今仍未返還系爭房
    屋，受有無權占有系爭房屋之利益，致原告受有相當租金之
    損害。再參以系爭房屋之每月租金為23,000元，及尚積欠之
    110年12月1日起（同年6 月下旬至同年11月31日之租金80,5
    00元已另外請求，如前所述）之不當得利，故原告請求被告
    給付自110年12月1日起至遷讓返還系爭房屋之日止，就系爭
    租約終止（即110年12月8日）前，依系爭租約之約定，就系
    爭租約終止後，依不當得利之法律關係，按月給付租金或相
    當於租金之不當得利23,000元，當屬有據，俱應准許。
四、綜上所述，原告本於系爭租約、民法租賃及不當得利之法律
    關係，請求被告應將系爭房屋全部遷讓返還予原告，並給付
    積欠之租金80,500元及自110年12月1日起至遷讓返還系爭房
    屋之日止，按月給付原告約定租金數額即23,000元，核屬有
    據，均應准許。
五、本件係就民事訴訟法第427條第2 項第1 款訴訟適用簡易程
    序所為被告敗訴之判決，依同法第389條第1 項第3 款規定
    ，應職權宣告假執行。原告聲請依職權宣告假執行，僅具促
    使法院職權發動之效力，自毋庸為准駁之論述。
六、訴訟費用之負擔：民事訴訟法第78條。
中　　華　　民　　國　　111 　年　　3 　　月　　4 　　日
                  竹東簡易庭  法  官  黃致毅
以上正本證明與原本無異。
如不服本判決，須於判決送達後20日內向本庭提出上訴狀（應按
他造當事人之人數附繕本）；如委任律師提起上訴者，應一併繳
納上訴審裁判費。
中　　華　　民　　國　　111 　年　　3 　　月　　4 　　日
                              書記官  蕭宛琴